ACORDAO-COMPLETO-2488304

ACÓRDÃO 9850/2021 ATA 25/2021 - PRIMEIRA CÂMARA

VISTOS, relatados e discutidos estes autos de tomada de contas especial instaurada pela Caixa Econômica Federal (Caixa) , relativo ao termo de cooperação e parceria - contrato APF 0242.697-27/2007.
ACORDAM os ministros do Tribunal de Contas da União, reunidos em sessão da 1ª Câmara, diante das razões expostas pelo relator, em:
9.1. arquivar os presentes autos sem julgamento de mérito, ante a ausência dos pressupostos de constituição e desenvolvimento válido e regular do processo, com fundamento no art. 212 do Regimento Interno deste Tribunal.
9.2. dar ciência desta deliberação aos responsáveis, à Caixa e aos responsáveis, informando-lhes que o conteúdo da deliberação que vier a ser proferida poderá ser consultado no endereço www.tcu.gov.br/acordaos.

Tomada de contas especial instaurada em razão da inexecução parcial do objeto do  termo de cooperação e parceria, que teve como objeto a construção de 27 unidades habitacionais populares.

Primeira Câmara

Município de Brejo Grande/SE.

3. Interessados/Responsáveis:
3.1. Responsáveis: Anderson Ferreira Bastos (XXX.813.635-XX); Carlos Augusto Ferreira (XXX.600.625-XX); Clysmer Ferreira Bastos (XXX.308.585-XX); Fernanda Tenorio Ribeiro Machado (XXX.810.635-XX).

13.1. Ministros presentes: Walton Alencar Rodrigues (Presidente), Benjamin Zymler e Jorge Oliveira.
13.2. Ministro-Substituto convocado: Augusto Sherman Cavalcanti.
13.3. Ministro-Substituto presente: Weder de Oliveira (Relator).

WEDER DE OLIVEIRA

Adoto como relatório, com os ajustes de forma pertinentes, a instrução apresentada (peça 44) pela Secretaria de Controle Externo de Tomada de Contas Especial (Secex-TCE) :
"INTRODUÇÃO
1.	Cuidam os autos de tomada de contas especial instaurada pela Caixa Econômica Federal (mandatária No (a) Secretaria Executiva do Ministério das Cidades (extinta) ) , em desfavor de Carlos Augusto Ferreira (CPF XXX.600.625-XX) , Anderson Ferreira Bastos (CPF: XXX.813.635-XX) , Fernanda Tenório Ribeiro Machado (CPF XXX.810.635-XX) e Clysmer Ferreira Bastos (CPF XXX.308.585-XX) , em razão da ausência de funcionalidade do objeto sem aproveitamento útil da parcela executada, por motivo de inexecução parcial do objeto do Contrato 0242697-27/20077, firmado entre aquele então Ministério e o município de Brejo Grande/SE, e que tinha por objeto a 'Construção de 27 Unidades Habitacionais no Município de Brejo Grande'.
HISTÓRICO
2.	O Contrato 0242697-27/2007, cuja vigência se iniciou em 28/12/2007 e o término não foi definido (pois ficou atrelado à duração dos contratos que seriam assinados com os beneficiários dos imóveis) , foi firmado no valor de R$ 229.500,00, sendo R$ 228.455,43 à conta do concedente e R$ 44,57 referentes à contrapartida do convenente. Os repasses efetivos da União totalizaram R$ 217.982,59 (peça 2, p. 22) e não R$ 179.507,59 como exposto no Relatório de Tomada de Contas Especial (peça 3, p. 15) . 
3. 	O fundamento para a instauração da Tomada de Contas Especial, conforme consignado na matriz de responsabilização elaborada pelo tomador de contas, foi a constatação da seguinte irregularidade: 
Ausência de funcionalidade do objeto sem aproveitamento útil da parcela executada, por motivo de inexecução parcial do objeto, no âmbito do contrato de repasse descrito como 'Construção de 27 Unidades Habitacionais no Município de Brejo Grande.
4.	Os responsáveis arrolados na fase interna foram devidamente comunicados e, diante da ausência de justificativas suficientes para elidir a irregularidade e da não devolução dos recursos, instaurou-se a tomada de contas especial.
5.	No relatório (peça 3, p. 11-17) , o tomador de contas concluiu que o prejuízo importaria no valor total repassado, imputando-se a responsabilidade a Carlos Augusto Ferreira (CPF XXX.600.625-XX) , Anderson Ferreira Bastos (CPF: XXX.813.635-XX) , Fernanda Tenório Ribeiro Machado (CPF XXX.810.635-XX) e Clysmer Ferreira Bastos (CPF XXX.308.585-XX) .
6.	Em 20/2/2019, a Controladoria-Geral da União emitiu o relatório de auditoria (peça 3, p. 24-27) , em concordância com o relatório do tomador de contas. O certificado de auditoria e o parecer do dirigente do órgão de controle interno concluíram pela irregularidade das presentes contas (peça 3, p. 28-31) .
7.	Em 18/3/2019, o ministro responsável pela área atestou haver tomado conhecimento das conclusões contidas no relatório e certificado de auditoria, bem como do parecer conclusivo do dirigente do órgão de controle interno, manifestando-se pela irregularidade das contas, e determinou o encaminhamento do processo ao Tribunal de Contas da União (peça 3, p. 34) .
ANÁLISE DOS PRESSUPOSTOS DE PROCEDIBILIDADE DA IN/TCU 71/2012
Avaliação de Viabilidade do Exercício do Contraditório e Ampla Defesa
8.	Verifica-se que não houve o transcurso de mais de dez anos desde o fato gerador sem que tenha havido a notificação dos responsáveis pela autoridade administrativa federal competente (art. 6º, inciso II, c/c art. 19 da IN/TCU 71/2012, modificada pela IN/TCU 76/2016) , uma vez que o fato gerador da irregularidade sancionada ocorreu em 28/1/2009, e os responsáveis foram notificados sobre as irregularidades pela autoridade administrativa competente em 23/8/2017, conforme ofícios acostados à peça 2, p. 22-25.
Valor de Constituição da TCE 	
9.	Verifica-se, ainda, que o valor original do débito é superior ao limite mínimo de R$ 100.000,00, na forma estabelecida conforme os arts. 6º, inciso I, e 19 da IN/TCU 71/2012, modificada pela IN/TCU 76/2016. 
10.	A tomada de contas especial está, assim, devidamente constituída e em condição de ser instruída.
EXAME TÉCNICO			 
11.	Da análise dos documentos presentes nos autos, verifica-se que Carlos Augusto Ferreira, Anderson Ferreira Bastos, Fernanda Tenório Ribeiro Machado e Clysmer Ferreira Bastos eram as pessoas responsáveis pela gestão e execução dos recursos federais recebidos por meio do Contrato de Repasse 0242697-27/20077. 
12.	Verifica-se que foi dada oportunidade de defesa aos agentes responsabilizados na fase interna, em obediência aos princípios constitucionais que asseguram o direito ao contraditório e à ampla defesa (art. 5º, inciso LV, da Constituição Federal) , conforme detalhado no item 'Análise dos Pressupostos de Procedibilidade da IN/TCU 71/2012', subitem '	Prejuízo ao Contraditório e Ampla Defesa'.
13.	Entretanto, os responsáveis não apresentaram justificativas suficientes para elidir as irregularidades e não recolheram o montante devido aos cofres do Tesouro Nacional, razão pela qual suas responsabilidades devem ser mantidas.
14.	De acordo com as análises empreendidas nesta fase instrutória, as irregularidades descritas no relatório do tomador, bem como as respectivas condutas identificadas, que deram origem a esta TCE, podem ser melhor descritas da forma que se segue. A estrutura adotada nesta instrução reflete a matriz de responsabilização. 
14.1. Irregularidade apontada: ausência de funcionalidade do objeto do contrato de repasse descrito como 'Construção de 27 Unidades Habitacionais no Município de Brejo Grande', sem aproveitamento útil da parcela executada, por motivo de inexecução parcial.
14.1.1.	Fundamentação para o encaminhamento: 
14.1.1.1.	No Laudo de Análise elaborado pela Caixa a respeito da viabilidade do empreendimento, constatou-se que os serviços de infraestrutura não eram escopo do projeto. Portanto, constou como pendência do laudo a necessidade de declarações de compromisso de execução da infraestrutura em prazo compatível com as obras de habitação (peça 2, p. 57) .
14.1.1.2.	O primeiro Relatório de Acompanhamento de Empreendimento - RAE foi elaborado em 5/12/2008 e constatou a execução das obras em ritmo adiantado, já tendo sido executado 51,38% do total do empreendimento (peça 2, p. 84) . O segundo RAE constatou que em 23/1/2009 já havia sido executado 95,59% do total do empreendimento e constatou que as obras encontravam-se em fase de conclusão (peça 2, p. 71) .
14.1.1.3.	O terceiro RAE, assinando em 23/7/2009, constatou que faltava somente a instalação dos tanques para a total conclusão das obras, considerando que 99,54% do objeto já havia sido executado. Segundo informações constantes do laudo, o engenheiro responsável da empresa contratada informou que os mesmos não foram instalados devido ao risco de serem roubados (peça 2, p. 76) . Além disso, o responsável pelo laudo informou que as casas haviam sido invadidas, tendo a pintura de algumas casas sido danificada e parte de uma das casas sido destruída (peça 2, p. 76) .
14.1.1.4.	O quarto e último RAE datado de 16/9/2010 constatou basicamente a mesma situação relatada anteriormente, com ocupação das unidades habitacionais por invasores, que não permitiram a entrada para vistoria nas residências e provocaram danos às construções (peça 2, p. 81) .
14.1.1.5.	Em novo Parecer da Caixa, informou-se a realização de nova vistoria, em 6/11/2013, que constatou que a obra encontrava-se abandonada e as unidades haviam sido depredadas. Concluiu que a parcela útil corresponderia a cerca de 20% do que deveria ser o total (peça 2, p. 86) .
14.1.1.6.	Novo laudo de vistoria, elaborado com base em visita realizada em 25/10/2017, constatou que houve construção de infraestruturas de energia elétrica e de rede de esgotamento sanitário, sendo que a rede de esgoto ainda não se encontrava em operação, pois as unidades não haviam sido conectadas ao sistema e utilizavam sistema fossa-sumidouro, executados pelos ocupantes (peça 2, p. 95) .
14.1.1.7.	Foi executada infraestrutura de pavimentação em paralelepípedo, havia sistema de drenagem superficial e fornecimento de água, com exceção de duas unidades que não recebiam água potável. Relatou-se que todas as unidades encontravam-se ocupadas e que a habitabilidade, como um todo, deveria ser classificada como precária (peça 2, p. 95-96) .
14.1.1.8.	Com base nestes laudos extemporâneos à construção do empreendimento, houve a conclusão por parte do tomador de contas de que não houve alcance de etapa útil, em razão da inexecução parcial do objeto.
14.1.1.9.	Verifica-se que, no terceiro laudo de medição, o empreendimento necessitava apenas de instalação de tanques e foi invadido. Não houve controle dos ocupantes das unidades habitacionais e, após cerca de um ano, as casas sofreram com vandalismo.
14.1.1.10.	Portanto, entende-se que o empreendimento chegou a atingir etapa útil e seria capaz de gerar os benefícios sociais esperados. Entretanto, em virtude das invasões ocorridas, não houve, ao menos naquele instante, a destinação correta aos beneficiários das habitações. Contudo, não se pode falar em inexecução parcial e ausência de alcance de etapa útil, uma vez que as obras foram quase em sua totalidade concluídas, faltando somente a instalação de tanques. 
14.1.1.11.	 Os valores previstos eram de R$ 229.500,00 e foram desbloqueados R$ 217.982,59. Assim, o percentual executado superou o total desbloqueado, não havendo também que se falar em execução a menor do que os valores desbloqueados, não ocorrendo, dessa forma, débitos a serem apontados neste aspecto.
14.1.1.12.	Em relação, ainda, ao não alcance de etapa útil, em razão de inexecução parcial, discorda-se das conclusões do tomador de contas e dos órgãos de controle interno. Isto porque o percentual executado da obra permitiu sim o alcance de etapa útil, tanto que as habitações foram todas ocupadas por invasores. 
14.1.1.13.	Os problemas na verdade decorreram das invasões ocorridas na fase final das obras que impossibilitaram que a prefeitura destinasse as unidades aos beneficiários corretos. Contudo, havia habitabilidade, pois os invasores ocuparam as habitações por cerca de um ano, conforme relatado anteriormente.
14.1.1.14.	As questões de infraestrutura foram quase em sua totalidade resolvidas após bastante tempo (do sistema de esgotamento não é o ideal e de não havia abastecimento de água em duas unidades) e, na última vistoria, cerca de nove anos após a quase total conclusão das obras, constatou-se a situação precária das habitações decorrentes de vandalismo. 
14.1.1.15.	Entende-se que a situação precária das habitações decorreu de posteriores atos de vandalismo e não pode ser levada em conta para aferir o alcance de etapa útil. A situação relatada no terceiro relatório de acompanhamento é contemporânea à execução do objeto, demonstra que houve alcance de etapa útil, mas, em razão de ocupação irregular por invasores, a destinação das habitações não foi adequada. 
14.1.1.16.	 Aliás, a própria vistoria feita nove anos depois da execução consignou que todas as casas estavam ocupadas, restando evidente o aproveitamento útil dos imóveis, o que leva à constatação de que houve alcance de 100% de funcionalidade do objeto.
14.1.1.17.	Portanto, entende-se afastado o débito apurado, uma vez que também foi afastada a irregularidade levantada na fase interna de TCE, tendo em vista que não houve inexecução parcial do objeto e o mesmo alcançou etapa útil.
15.	Diante deste contexto, uma vez afastada a existência de débito, que ensejou a instauração da presente TCE, fica prejudicada a continuidade da atuação desta Corte de Contas, surgindo a obrigação de arquivamento do presente feito, nos arts. 169, inciso VI, e 212 do RITCU, por ausência de pressuposto para desenvolvimento válido e regular do processo.
CONCLUSÃO
16.	Tendo em vista que não existe débito em razão dos motivos expostos na seção 'Exame Técnico', conclui-se pelo arquivamento dos presentes autos, por ausência de pressupostos de constituição e de desenvolvimento válido e regular do processo, nos termos dos arts. 169, inciso VI, e 212 do Regimento Interno.
PROPOSTA DE ENCAMINHAMENTO
17.	Diante do exposto, submetem-se os autos à consideração superior, propondo:
17.1.	arquivar a presente Tomada de Contas especial, ante a ausência de pressupostos de constituição e de desenvolvimento válido e regular do processo, nos termos dos arts. 169, inciso VI, e 212 do Regimento Interno; e 
17.2.	dar ciência desta deliberação à Caixa Econômica Federal, ao Ministério do Desenvolvimento Regional e aos responsáveis, informando-lhes que o conteúdo da deliberação que vier a ser proferida poderá ser consultado no endereço www.tcu.gov.br/acordaos."
O representante do MP/TCU (peça 47) , o subprocurador-geral Paulo Soares Bugarin, manifestou-se de acordo com a proposta da unidade instrutiva.
	É o relatório.

não há.

Subprocurador-Geral Paulo Soares Bugarin.

TOMADA DE CONTAS ESPECIAL. TERMO DE COOPERAÇÃO E PARCERIA. CAIXA. PROGRAMA CARTA DE CRÉDITO FGTS. NÃO ATINGIMENTO DO OBJETIVO. NOTIFICAÇÕES. EXECUÇÃO DE 99,54% DAS HABITAÇÕES. AUSÊNCIA DE ADEQUADA IDENTIFICAÇÃO DOS RESPONSÁVEIS E NOTIFICAÇÃO NA FASE INTERNA. LONGO TEMPO DECORRIDO ENTRE OS REPASSES E POSSÍVEL CITAÇÃO DOS RESPONSÁVEIS. PREJUÍZO AO CONTRADITÓRIO E AMPLA DEFESA. ARQUIVAMENTO SEM JULGAMENTO DE MÉRITO. COMUNICAÇÕES.

TOMADA DE CONTAS ESPECIAL (TCE)

Secretaria de Controle Externo de Tomada de Contas Especial (Secex-TCE).

Em exame tomada de contas especial instaurada pela Caixa Econômica Federal, em desfavor de Carlos Augusto Ferreira, Anderson Ferreira Bastos, Fernanda Tenório Ribeiro Machado e Clysmer Ferreira Bastos, por motivo de inexecução parcial do objeto do termo de cooperação e parceria - contrato APF 0242.697-27/2007 (sob a forma de contrato de operações coletivas com recursos do Fundo de Garantia por Tempo de Serviço - FGTS) , firmado com a Caixa, a prefeitura de Brejo Grande/SE, como entidade organizadora, responsável pelo empreendimento, e o Governo do Estado de Sergipe, como entidade parceira responsável pela realização de toda a infraestrutura do empreendimento.
O objeto do referido termo foi definido como "viabilizar, no município de Brejo Grande, Estado de Sergipe, ações para implementação de financiamentos, para construção de 27 unidades habitacionais, do Residencial Rua do Sol, no âmbito do Programa Carta de Crédito FGTS, na forma coletiva, nas modalidades e condições disponibilizados pela Caixa" (peça 2, p. 35) .
O ajuste, cuja vigência se iniciou em 28/12/2007 e o término não foi definido (ficou atrelado à duração dos contratos que seriam assinados com os beneficiários dos imóveis) , foi firmado no valor de R$ 229.500,00, sendo R$ 229.455,43 à conta do concedente e R$ 44,57 referentes à contrapartida do convenente. Os recursos liberados totalizaram R$ 179.507,59[footnoteRef:2].  [2:  Peça 2, p. 108.] 
No relatório do tomador de contas (peça 3, p. 11-17) , concluiu-se que o prejuízo importaria no valor total liberado (R$ 179.507,59) , "oriundo da 'execução incompleta e ineficaz do objeto'", sendo definidos como responsáveis solidários os prefeitos do município de Brejo Grande desde a data da assinatura do termo de cooperação até a data de instauração desta TCE e forma considerados como "possíveis responsáveis" os Srs. Carlos Augusto Ferreira (gestão 2005-2012) , Anderson Fereira Bastos (gestão 1/12/013-28/8/2013) ; Fernanda Tenório Riberio Machado (gestões 29/8/2013-2016) e Cysmer Ferreira Bastos (gestão iniciada em 2017) .
No âmbito desta Corte de contas, conforme pareceres de peças 7-9, a Secretaria de Controle Externo de Tomada de Contas Especial (Secex-TCE) discordou das conclusões do tomador de contas e dos órgãos de controle interno, considerando que "o percentual executado da obra permitiu sim o alcance de etapa útil, tanto que as habitações foram todas ocupadas por invasores".
Nesse sentido, a unidade instrutiva conclui pela inexistência de débito e propôs o arquivamento dos presentes autos, por ausência de pressupostos de constituição e de desenvolvimento válido e regular do processo, nos termos dos arts. 169, inciso VI, e 212 do RI/TCU.
O MP/TCU, também destacando a insubsistência de dano, manifestou-se de acordo com a proposta da Secex-TCE.
II
Acolho em parte o exame realizado pela unidade instrutiva, considerando que os autos possuem elementos adicionais para fundamentar o arquivamento, conforme ponderações abaixo.
Como descrito na parte inicial desta proposta de deliberação, o contrato APF 0242.697-27/2007 refere-se a um termo de cooperação e parceria, sob a forma de contrato de operações coletivas, que tinha como objeto a viabilização, no município de Brejo Grande, Estado de Sergipe, de ações para implementação de financiamentos e construção de 27 unidades habitacionais, com recursos do Programa Carta de Crédito FGTS (CCFGTS) . 
De acordo com o relatório do tomador de contas (peça 3, p.11) , o programa CCFGTS operações coletivas é lastreado com recursos do FGTS e objetiva atender as famílias de baixa renda, mediante concessão de financiamento e subsídios para produção de unidades habitacionais (UH) . Os financiamentos são concedidos individualmente e diretamente às pessoas físicas (beneficiários) , organizados sob a forma coletiva por uma entidade organizadora, que no caso foi o município de Brejo Grande/SE.
O total dos recursos previstos no contrato APF 0242.697-27/2007 (R$ 229.500,00) estava relacionado exclusivamente à construção das habitações (peça 2, p. 47) , e conforme cláusula sexta do ajuste (das obrigações da entidade parceira) , toda a infraestrutura, tais como: abertura de vias com pavimentação e meio fio, drenagem pluvial, esgotamento sanitário, ligação de rede de água e esgoto, iluminação pública, seria por conta da entidade parceira (peça 2, p. 37) . 
A execução das unidades habitacionais foi iniciada em 1/10/2008 (peça 3, p. 14) e, conforme apurado em verificação técnica da Caixa, atingiu percentual de execução de 95,59% em 23/1/2009, com as obras em fase de conclusão (peça 2, p. 71) , e de 99,54% em 23/7/2009, faltando apenas os tanques (peça 2, p. 76) . Nesse último relatório, há informação de que as casas tinham sido invadidas.
Como destacado pela unidade instrutiva "o empreendimento chegou a atingir etapa útil e seria capaz de gerar os benefícios sociais esperados" e que "em virtude das invasões ocorridas, não houve, ao menos naquele instante, a destinação correta aos beneficiários das habitações".
De acordo com a matriz de responsabilização elaborada pela Caixa, restou pendente "apenas a execução das obras de infraestrutura, que a princípio seriam realizadas pelo Governo do Estado", porém "essa responsabilidade foi transferida para a Prefeitura Municipal de Brejo Grande, por meio de convênio firmado com o Governo de Estado"[footnoteRef:3].  [3:  Peça 3, p. 2-3.] 
Observo, entretanto, que não consta dos autos cópia do referido convênio entre o município de Brejo Grande e o governo estadual, nem menção ao número do convênio, objeto e período de vigência.
Além disso, a infraestrutura foi parcialmente executada, sendo destacado na vistoria da Caixa de 16/9/2010 que tais obras tinham sido iniciadas (peça 2, p. 81) e no laudo de vistoria realizada em 25/10/2017 foi informado que todas as unidades estavam ocupadas por moradores, com a seguinte descrição no item infraestrutura (peça 2, p. 95) :
"O empreendimento é composto por 27 (vinte e sete) unidades e é servido por rede de energia elétrica, em pleno funcionamento, e rede de coleta de esgotos, sem funcionamento. Notamos que os medidores de energia elétrica são recentes e nem todos os ocupantes já solicitaram a ligação. A rede de coleta de esgotos foi executada pela CODEVASF, mas não foi realizada a ligação das unidades ao sistema. As unidades possuem sistemas fossa-sumidouro. executados pelos ocupantes. 
As ruas são pavimentadas em paralelepípedos, trechos danificados, sem conservação nem manutenção, com drenagem superficial de águas pluviais; 
As unidades não são servidas por rede de água potável, com exceção de 2 (duas) unidades que estão fisicamente situadas em uma rua que existe a rede de água e receberam a ligação, que são as unidades números 02 e 03. situadas na Rua 5."
O relatório do tomador de contas destacou que a instauração da TCE foi motivada por recomendação da Controladoria Geral da União, a qual teria identificado ausência de plenas condições de habitabilidade e recomendou ao município que envidasse esforços junto ao governo do Estado de Sergipe para a execução das obras de infraestrutura do empreendimento (peça 3, p. 14) .
O tomador de contas concluiu pela ocorrência de prejuízo ao erário "oriundo da 'execução incompleta e ineficaz do objeto'", e confirmou os "prováveis responsáveis" apontados pela CGU para imputação do dano, os prefeitos do município de Brejo Grande/SE desde a data da assinatura do termo de cooperação até a data de instauração desta TCE.
De fato, não há como se precisar o percentual executado da infraestrutura e o quanto sua execução parcial comprometeu o alcance do objetivo do contrato, entretanto não há documentação comprobatória nos autos que confirme adequadamente a responsabilidade dos ex-prefeitos.  
Destaco, por fim, que não houve indicação clara da irregularidade motivadora desta TCE nas notificações dos possíveis responsáveis no âmbito interno, realizadas em 2017, conforme abaixo transcrito (peça 2, p. 22-25) :
"b) apresente comprovação, com a documentação pertinente, de que não causou prejuízo ao Erário, caracterizado pela utilização/aplicação de recursos do (OGU e/ou FGTS) , destinados à produção do empreendimento/unidades habitacionais, sem ter atingido seu objetivo funcional, representado pela entrega das unidades habitacionais aos beneficiários com condições de habitabilidade, salubridade e segurança; ou c) restitua, à CAIXA, o valor de R$ 534.560,89 (quinhentos e trinta e quatro mil, quinhentos e sessenta reais e oitenta e nove centavos) , correspondente ao débito apurado atualizado monetariamente até o dia 23/08/2017."
Esse contexto de fragilidades na identificação dos responsáveis e de incertezas quanto à própria existência de dano, considerando que houve atingimento de etapa útil, conduziriam, em outro contexto, à realização de medidas saneadoras tendentes à persecução da verdade real. 
Considerando, contudo, que já se passaram mais de 12 (doze) anos entre o último repasse dos recursos (18/2/2009) sem realização de notificação adequada e sem citação dos responsáveis, o que reduz consideravelmente a capacidade de defesa dos responsáveis, é pertinente o arquivamento dos autos sem julgamento do mérito, ante a ausência de pressupostos de constituição e desenvolvimento válido e regular do processo.
	Diante do exposto, manifesto-me pela aprovação do acórdão que ora submeto à apreciação deste Colegiado.
TCU, Sala das Sessões, em 20 de julho de 2021.
Weder de Oliveira 
Relato